【裁判字號】    97,聲判,10
【裁判日期】    971128
【裁判案由】    聲請交付審判
【裁判全文】
臺灣新竹地方法院刑事裁定              97年度聲判字第10號
聲  請  人
即  告訴人  甲○○
代  理  人  林明坤律師
被      告  乙○○
上列聲請人因被告詐欺案件，不服臺灣高等法院檢察署檢察長中
華民國97年4 月25日駁回再議之處分（97年度上聲議字第2119號
），聲請交付審判，本院裁定如下：
    主  文
聲請駁回。
    理  由
一、按告訴人不服上級法院檢察署檢察長或檢察總長認再議為無
    理由而駁回之處分者，得於接受處分書後10日內委任律師提
    出理由狀，向該管第一審法院聲請交付審判，法院認為交付
    審判之聲請不合法或無理由者，應駁回之，此為刑事訴訟法
    第258 條之1 、第258 條之3 第2 項前段分別定有明文。又
    向法院聲請交付審判，係新增對於「檢察官不起訴或緩起訴
    裁量權」制衡之一種外部監督機制，法院僅就檢察官所為不
    起訴或緩起訴之處分是否正確加以審查，以防止檢察機關濫
    權，法院並非檢察官之延伸，法院亦不負擔偵查之作為。依
    此立法精神，同法第258 條之3 第3 項所規定法院審查聲請
    交付審判案件時「得為必要之調查」，其調查證據之範圍，
    自應以偵查中曾顯現之證據為限；而同法第260 條對於不起
    訴處分已確定或緩起訴處分期滿未經撤銷因發現新事實新證
    據者得再行起訴之規定，其立法理由說明該條所謂不起訴處
    分已確定者，包括「聲請法院交付審判復經駁回者」之情形
    在內，是前述「得為必要之調查」，其調查證據範圍，更應
    以偵查中曾顯現之證據為限，不得就告訴人新提出之證據再
    為調查，亦不得蒐集偵查卷以外之證據，否則，將與刑事訴
    訟法第260 條之再行起訴規定，混淆不清，亦將使法院兼任
    檢察官而有回復「糾問制度」之虞；且法院裁定交付審判，
    即如同檢察官提起公訴使案件進入審判程序，是法院裁定交
    付審判之前提，必須偵查卷內所存證據已符合刑事訴訟法第
    251 條第1 項規定「足認被告有犯罪嫌疑」檢察官應提起公
    訴之情形，亦即該案件已經跨越起訴門檻，否則，縱或法院
    對於檢察官所認定之基礎事實有不同判斷，但如該案件仍須
    另行蒐證偵查始能判斷應否交付審判者，因交付審判審查制
    度並無如同再議救濟制度得為發回原檢察官續行偵查之設計
    ，法院仍應依同法第258 條之3 第2 項前段規定，以聲請無
    理由裁定駁回。
二、本件聲請人即告訴人甲○○以被告乙○○涉犯刑法詐欺罪嫌
    ，向臺灣新竹地方法院檢察署提出告訴，經該署檢察官於民
    國97年3 月12日以97年度偵字第556 號為不起訴處分後，聲
    請人不服，聲請再議，亦經臺灣高等法院檢察署檢察長於97
    年4 月25日以97年度上聲議字第2119號處分書認聲請再議為
    無理由而駁回，上揭處分書於97年6 月18日送達予聲請人，
    由其同居人即叔叔代收，聲請人於97年6 月27日向本院具狀
    聲請交付審判，未逾法定期間等情，業經本院調閱前開案號
    之卷宗核閱無訛，合先敘明。
三、本件經聲請人告訴後，經臺灣新竹地方法院檢察署檢察官以
    97年度偵字第556 號為不起訴處分，聲請人復提出再議，嗣
    經臺灣高等法院檢察署檢察長以97年度上聲議字第2119號處
    分書駁回再議，其理由分述如下：
（一）原臺灣新竹地方法院檢察署檢察官不起訴處分書理由略以
      ：經質之告訴人有何事證，告訴人僅陳稱有96年12月15日
      上午與被告交談之電話錄音帶可為證。而細觀該錄音譯文
      內容，告訴人於電話中一再要求以新臺幣（下同）20萬元
      解決債務，被告並未明確允諾告訴人，更未提及將本票交
      予告訴人之事。是被告所稱其並未與告訴人約定以20萬元
      解決債務或約定交還本票等語，應堪採信。則被告僅係與
      告訴人相約取回告訴人欲清償之款項，顯無施用詐術之行
      為可言。況告訴人自陳：（問：交付2 萬元現金給乙○○
      係做為什麼用途？）是償還我太太的債務之用等語，顯見
      告訴人本即基於清償債務之意思而交付款項予被告，則告
      訴人並無陷於錯誤之處甚明。綜上，被告所為尚與刑法詐
      欺罪之構成要件不符，要難以該罪名相繩。此外，復查無
      其他積極證據足認被告有何詐欺犯行，揆諸前揭法條及判
      例要旨，應認其犯罪嫌疑不足。
（二）臺灣高等法院檢察署駁回再議之處分書理由略以：
  １、經詳閱聲請人所提出與被告之電話通話錄音譯文，聲請人
      多次以20萬元被告要不要相詢，且有以被告曾經對聲請人
      有恐嚇舉動相脅；被告從頭至尾未正面表示同意以20萬元
      解決，並否認有恐嚇之舉。舉例言之，譯文共有8 頁，至
      第6 頁末時，聲請人說「20萬喔」，被告說「不要這樣啦
        大家互相」，顯然被告沒有同意。至第7 頁中間部分，
      聲請人說「20萬你是要不要」，被告仍回稱「我想辦法啦
      」，仍未直接同意。至第8 頁近結尾處，聲請人說「好啦
      ，我知道，你要20萬，我現在去借」，被告又模糊回稱「
      你就盡量去借啦，你要聽我的話喔，不要再傳第二個人」
      ，仍然沒有正面答應聲請人。再由被告之供詞，可推知被
      告主觀上認定係聲請人夫妻欠其65萬元，如果答應聲請人
      以20萬元解決，顯然其馬上損失45萬元，所以與聲請人通
      話時一直未正面答應聲請人，且至談話即將結束時，仍請
      聲請人盡量去借，是由聲請人提出之電話譯文尚難認為被
      告曾同意以20萬元解決彼等之債權債務。
  ２、如果被告以願意以20萬元解決，並將聲請人之配偶所交付
      之本票退還，為交換聲請人支付現金2 萬元及本票20張（
      每張1 萬元）之條件，欺騙聲請人。其結果為，當聲請人
      拿不到被告所同意退還之本票，聲請人將拒絕支付20萬元
      本票，且聲請人之配偶所交付之65萬元本票顯然亦無法兌
      現。亦即，除了已取得之區區現金2 萬元以外，被告將無
      法再受償，對被告實無何好處。與其要如此欺騙聲請人，
      不如誠心答應聲請人以20萬元解決，被告還有拿到20萬元
      本票票款的機會。由上推論，可知被告實無必要以聲請人
      所訴之情節欺騙聲請人。
  ３、綜上所述，應認被告罪嫌不足。原檢察官之認定經核無不
      合，聲請人聲請再議並無理由，應予駁回。
四、本件聲請交付審判意旨略以：
（一）檢察官未詳為調查有關被告委託討債公司進行討債，且未
      斟酌在聲請人依約於96年12月15日與被告碰面，嗣並將20
      張面額各1 萬元之本票及現金2 萬元交付被告時，該聲請
      人之配偶所簽立65萬元之本票尚在討債公司手上之情事部
      分：
  １、被告曾將聲請人妻所簽發面額65萬元之本票交付討債公司
      ，委託予以催討，而該討債公司成員之一的陳先生（名字
      不詳）於96年8 月起分別進行一連串之追討動作，其中包
      括：96年8 月底，在聲請人住家附近張貼聲請人之配偶之
      身分證影本、同年9 月6 日23時，對聲請人之車子噴漆、
      同年10月6 日20時，至聲請人住處敲打鐵門，並恐嚇聲請
      人之子陳俊宏、外傭安悌，揚言欲殺人、同年12月初，將
      內容為「幹甲○○、欠債還錢」之字條張貼於停放在聲請
      人住處停車場之聲請人車輛上、多次不定時至聲請人住處
      或以電話方式，對聲請人威脅、恐嚇，若不出面解決聲請
      人之配偶與被告之債務，則聲請人休想工作還能做下去，
      甚至要到夜市砸聲請人攤位、同年12月22日，以極不友善
      之威脅語氣表示：你肚子會不會餓，要不要『到山上喝酒
      ，到海邊吃龍蝦』云云。以上種種情事，若經查明，則將
      足以證明被告確有委託討債公司進行催討有關聲請人之配
      偶所積欠之65萬元債務之情事，且討債公司亦於96年8 月
      起至同年12月22日（即聲請人與被告私下透過電話達成協
      議，雙方同意以20萬元解決聲請人之配偶之65萬元債務，
      並相約於96年12月15日下午2 時許，於被告住家附近之新
      竹市○○路與磐石路口碰面之事以後）均有一連串不間斷
      之討債動作。依此可知，在96年12月22日以前，有關聲請
      人之配偶所簽立之本票，尚在討債公司手中。
  ２、另外，從聲請人所庭呈之電話錄音譯文內容，亦可得知被
      告確有將聲請人之配偶所簽立面額為65萬元之本票債務，
      委託討債公司進行追討，且後來該本票亦始終未由被告取
      得現實占有。諸如：謝說（即被告）：我這筆錢請人家
      討也要分給人家賺…（P1第9 行）。陳說（即聲請人）
      ：你叫人家，你叫人來跟我討債。謝說：那是我叫的嗎？
      從頭到尾我有出面嗎？陳說：他說是你叫來的（P3第3至5
      行）。謝說：跟你說的這件事情，你千萬別跟第二個人
      ，不要跟討錢的人講，不要跟廖大哥說，不要讓第二個人
      ，不然你跟我就很難看，我不會騙你…（P3倒數第3 行起
      ）。謝說：你這件事情，我跟你講的這件事情，你不要
      再轉話給對方…。陳說：我們兩個處理好就好。謝說：對
      （P4第12行起至第15行）。謝說：我現在沒辦法拿到票
      …（P4第17行）。謝說：我今天本來要跟他們拿票，他
      們說要等到四天假期完的時候才要給我，所以這幾天如果
      他們有動作，你就忍耐點好嗎（P4倒數第4 行）？謝說
      ：我叫人恐嚇你？你有證據嗎？陳說：那個人說的，陳先
      生說的。謝說：…，我就說那群人不是你好搞的嗎（P5第
      8 行起至第10行）？謝說：然後你等這四天假期完，這
      幾天我想辦法，但是你絕對不要跟對方說我要私底下跟你
      解決（P5倒數第4 行）。謝說：你絕對也不要讓第二個
      人，像廖大哥、你媽媽誰，絕對不要去說我們的事情，我
      偷偷去把票拿回來，然後我們私底下解決後，他們也不會
      再理了，因為我本人當事人私底下跟你解決，他們沒有票
      ，他們也沒有辦法去解決了。陳說：同意。謝說：如果他
      們在去騷擾你的時候，你就說我跟對方處理好了，不然你
      去找乙○○，我跟他處理好了（P5倒數第1 行起至P6第6
      行）。陳說：…我被你們逼到好幾個月都沒工作了耶，
      對不對？整天一直打電話來我家裡亂。謝說：好啦！好啦
      ！我想辦法啦！（P7第1 至2 行）。
  ３、由上可知，被告對於聲請人之配偶所簽立面額為65萬元之
      本票債務，曾委託討債公司進行催討，且於96年12月15日
      與聲請人碰面時，並未取得該本票之現實占有。
（二）臺灣高等法院檢察署駁回再議聲請之處分書理由有違經驗
      法則、論理法則：
  １、解釋意思表示，應探求當事人之真意，不得拘泥於所用之
      辭句，民法第98條定有明文，此為解釋意思表示之最高指
      導原則，故不分係民、刑事案件，遇有意思表示之解釋場
      合，均有前述原則之適用。且為避免曲解當事人之真意，
      有關當事人之意思表示亦應整體觀之，而不能僅摘取部份
      之片段陳述，乃為當然之理。觀諸聲請人所提供之電話錄
      音譯文可知，被告確實於電話交談中和聲請人達成以20萬
      元解決其妻先前所簽立面額為65萬元之本票債務：陳說
      ：20萬不要，那我也不要。謝說：再想辦法一下嘛。陳說
      ：我就跟你說，我想到沒辦法了嘛…。謝說：好啦，好啦
      ，我想辦法啦。陳說：好啊，20萬喔。謝說：你要記得我
      說的話喔（P6倒數第4 行起至P7第4 行）。陳說：20萬
      你是要不要？謝說：我想辦法啦。陳說：你說好就好啦，
      你現在一句話就好，我還要再去借耶，我還有欠十幾萬呢
      ？謝說：我有在想辦法啊，如果沒有要處理，我幹嘛跟你
      說，傻瓜…。陳說：你這樣說我沒辦法，那我如果再借到
      錢，我不就要再拿去還人？謝說：會啦，我會幫你處理啦
      （P7第14至20行）。陳說：好啦，我知道，你要20萬我
      現在去借。謝說：你就儘量去借啦，你要聽我的話喔不要
      再傳第二人（P8第9 至10行）。
  ２、以上對話內容，可知被告確已同意聲請人以現金20萬元解
      決聲請人之配偶所簽立面額為65萬元之本票債務，而且要
      聲請人儘量去向朋友籌錢。至於有關本票之返還，被告自
      己會想辦法從討債公司處取回並交付聲請人。又聲請人雖
      依約於96年12月15日下午2 時許至碰面地點，然因仍無法
      順利籌措現金20萬元，只好期盼被告能先收取由聲請人所
      簽立面額各1 萬元之20張本票，以代現金之給付。又為取
      得被告之見諒，另攜帶僅剩之現金2 萬元，欲於見面後給
      予被告，以之權充上述20萬元之利息。詎料，被告於見面
      後，卻突然聲稱改以25萬元解決債務，聲請人只好提及20
      張面額各1 萬元之本票加上現金2 萬元，尚不足3 萬元，
      於徵得被告同意由聲請人再簽立3 張面額各1 萬元之本票
      後，聲請人隨即邀被告一起至附近之三大書局欲購買本票
      及原子筆，期間被告卻趁隙逃跑，不見蹤影。稽此，依當
      時情形亦可推知被告確有以20萬元解決聲請人之配偶之債
      務之真意，否則為何被告於見面時，突然由20萬元提高至
      25萬元。再者，若雙方未達成以20萬元解決債務，則聲請
      人理應直接與討債公司商談債務之解決即可，以避免不斷
      之要挾、恐嚇，而非私底下與被告接洽。又該債務乃係聲
      請人之配偶之債務，並非聲請人所結欠，則聲請人無給付
      之義務，故雙方若未達成共識，則聲請人並不至於倘此混
      水予以支付此20萬元款項，且被告亦無理由收受此款項。
      是以，參照前揭說明可知，處分書駁回理由認為「由聲請
      人提出之電話譯文尚難認為被告曾同意以20萬元解決彼等
      之債權債務」云云，自顯有違經驗法則、論理法則。
  ３、另參照電話錄音譯文，被告一再地向聲請人強調不要將二
      人私底下解決債務之事告知其他第三人（包括討債公司）
      ，且遲至96年12月22日有關由聲請人之配偶所簽立面額為
      65萬元之本票尚在討債公司手上等情狀，均可證實被告確
      係假藉同意以20萬元解決其妻之債務，並答應從第三人處
      將其妻所簽發之本票騙出且交付予聲請人為詐騙手段，致
      使聲請人誤信，遂於上開時地將現金2 萬元及面額均1 萬
      元之本票20張交予被告，而被告於收受上述款項及本票後
      ，隨即為自己不法所有，趁機逃跑不見蹤影，又被告於事
      後確仍未將本票交還聲請人，可知被告行為顯已該當於詐
      欺取財罪之構成要件，應無疑義。
  ４、又若聲請人之配偶所簽立面額為65萬元之本票確係在被告
      手中，則處分書第二段第（三）小段之論述或許有其依據
      。然被告於96年12月22日以前，並未終止其與討債公司間
      之委任關係，且該本票亦自始至終在討債公司處，故對於
      發票人而言，欲清償票據債務係以何人持有本票為清償對
      象。是以，若聲請人之配偶堅不出面解決債務，則被告或
      討債公司根本無從取得分文，而就是因被告始終未持有該
      本票，故其基於能拿回多少算多少，而利用聲請人欲替其
      妻解決債務之情事下，施用詐術將聲請人之現金2 萬元及
      20張面額各1 萬元之本票為自己不法所有，於此焉能謂「
      對被告實無何好處」？
（三）綜上，狀請鑒核，賜准為交付審判之裁定，以懲不法。
五、本件聲請人等雖以前揭理由認被告等涉有詐欺罪嫌，而向本
    院聲請交付審判，惟查：
（一）按犯罪事實應依證據認定之，無證據不得認定犯罪事實，
      刑事訴訟法第154 條第2 項定有明文。又認定被告有罪之
      事實，應憑證據，如未能發現相當證據，或證據方法不足
      以證明，自不能以推測或擬制之方法，為裁判基礎；另認
      定犯罪事實所憑之證據，雖不以直接證據為限，間接證據
      亦包括在內，然而無論直接證據或間接證據，其為訴訟上
      之證明，須於通常一般之人不致有所懷疑，而得確信其為
      真實之程度者，始得據為有罪之認定，倘其證明尚未達到
      此程度，而有合理之懷疑存在時，即無從為有罪之認定；
      另苟積極證據不足以為不利於被告事實之認定，即應為有
      利於被告之認定，更不必有何有利之證據，此亦分別有最
      高法院30年上字第816 號、40年臺上字第86號、76年臺上
      字第4986號判例足供參照。又按刑法第339 條第1 項詐欺
      罪之成立，以意圖為自己或第三人不法所有，以詐術使人
      將本人或第三人之物交付為要件。所謂以詐術使人交付，
      必須被詐欺人因其詐術而陷於錯誤，若其所用方法，不能
      認為詐術，亦不致使人陷於錯誤，即不構成該罪，此有最
      高法院46年度臺上字第260 號判例意旨參照。從而，行為
      人如非自始基於不法取財或得利之意圖，客觀上亦無施用
      詐術之行為，或並無損害發生，或所受損害，非由欺罔行
      為陷於錯誤所致，均不得遽以詐欺罪相繩。
（二）本件聲請人於96年12月15日14時30分許，於新竹市○○路
      及磐石路口處，交付被告現金2 萬元及面額1 萬元之本票
      共計20張（支票號碼：CHNO790101號至CHNO790120號）等
      情，為聲請人指訴在卷，並為被告自承不諱，且有支票號
      碼：CHNO790101號及CHNO790120號等本票影本在卷可稽，
      而聲請人交付上開現金及本票係為清償其妻蔣文琴向被告
      借款65萬元之債務等情，亦為聲請人自承在卷。而聲請人
      於96年12月15日9 時許，為代替其妻蔣文琴清償債務，故
      撥打電話與被告協調等情，為聲請人陳述在卷，復為被告
      所不否認，且有聲請人所提出之錄音帶及譯文在卷足稽。
      觀諸上揭譯文內容前半段內容，聲請人係提出以20萬元解
      決，然被告已加以拒絕，此觀譯文內容：聲請人：我看以
      三成20萬元解決。被告：哪夠？30萬他們說不夠，我大哥
      說要50萬，如果我出面減為40萬，其他的要自己貼，但我
      跟人家講30萬，他們沒錢又要養小孩等情足以確定。而接
      下來之譯文內容：聲請人：以20萬三成來解決，我太太已
      經跑了半年多。被告：這又不是賭博錢。聲請人：跟妳借
      也借了好幾年，利息妳也拿了不少。被告：3 年後才來跟
      你討這筆錢，我已經對你很好了。聲請人：跟妳借錢也借
      了好幾年。被告：我這筆錢請人家討也要分給人家賺，當
      初你日本料理賣人的時候，怎麼不把30萬還我，大家互相
      ，今天我也是想說因為我們2 個人都有小孩，我才出面來
      解決。聲請人：我也是尊重妳，我現在是說，如果妳要就
      處理，如果妳不要，我就依法律解決。被告：我就跟你說
      ，如果可以的話，我就只能這樣做了，我就跟你講說30萬
      是最底限，我能做到。聲請人：我也說我20萬，我也已經
      很沒有錢了，妳一定要逼我，我就去報案。被告：65萬已
      經對半切然後再少了啦。聲請人：妳有差那10萬元嗎？被
      告：不是我有差那10萬塊，我今天跟你拿那30萬，不是那
      30萬就可以處理的，我自己本身要付多少出去你知不知道
      ？聲請人：沒有啊，我要以20萬妳不處理，我就去報案啊
      ！被告：30萬，你不要跟我說報案或報警。聲請人：我就
      跟妳說我20萬要跟妳處理。被告：你之前說25萬，你現在
      說20萬。聲請人：就真的借不到錢，沒有錢嘛，日子很難
      過。被告：你再多借10萬元出來嘛！聲請人：我真的沒辦
      法，我真的這邊借5 萬，那邊借5 萬，借5、6個人了，我
      要借5、6個人才借得到10多萬。妳知道嘛，現在借錢很好
      借是嗎？從早上就開始一直打電話跟人家到處借錢等情，
      足見聲請人與被告在此段過程中，聲請人一再要求以20萬
      元解決債務，被告則表達不同意，而僅願以30萬元予以解
      決至明。而雖被告接著有陳述：好啦，好啦，我幫你的忙
      啦，但是我跟你講，你不能再告訴第二個人，你要答應我
      這件事情等語，且雙方接著又提及本票取回之事宜部分，
      如：被告：我去看票可以拿出來嗎，啊你也不用去告對方
      ，你告沒用，你告對你自己本身也不好。聲請人：為什麼
      不好？被告：你要不要聽我說，我是在幫你忙，還是在害
      你？聲請人：好，妳說啊！被告：然後你等這4 天假期完
      ，這幾天我想辦法，但是你絕對不要跟對方說，我要私底
      下跟你解決。聲請人：不會啦，我不會去說這個。被告：
      你絕對也不要去讓第二個人，像廖大哥、你媽媽、誰，絕
      對不要去說我們的事情，我偷偷去把票拿回來，然後我們
      私底下解決後，他們也不會再理了，因為我本人，當事人
      私底下跟你解決，他們沒有票，他們也沒有辦法去解決了
      等語，然被告於電話中所稱前述：好啦，好啦，我幫你的
      忙啦等語，並非表示已然同意聲請人所提以20萬元解決之
      事宜，此可從聲請人接著又主動說及：聲請人：我先跟妳
      說，我只有20萬，如果要30萬，我沒有辦法等語，足以確
      認，否則既然雙方在上開提及本票如何取回之前已然達成
      該65萬元之債務以20萬元予以解決之共識，聲請人又何需
      此時又主動提出係要以20萬元解決之字眼，且又強調如果
      要30萬元，其並無辦法等情？而被告隨即亦再度表達無法
      接受20萬元之立場，聲請人則又再表示僅能提出20萬元之
      意見，雙方因之又有互相陳述己見之情形：被告：我要60
      萬去補這筆錢耶。聲請人：20萬哦！被告：不要這樣啦，
      大家互相。聲請人：20萬不要，那我也不要。被告：再想
      辦法一下嘛。聲請人：我就跟妳說，我想到沒辦法了嘛，
      我想到，我都想去死了，妳知不知道，都有想死的念頭了
      ，妳們還不知道，我被妳們逼到好幾個月都沒工作了耶，
      對不對？整天一直打電話來我家裡亂。被告：好啦，好啦
      ，我想辦法啦。聲請人：好啊，20萬哦！被告：你要記得
      我說的話哦。聲請人：好啦，我知道。被告：絕對不能再
      傳第二個人哦，如果你再傳第二個人我就沒辦法處理哦。
      聲請人：我知道啦，我也跟妳說哦，20萬，如果超過，我
      也絕對不要哦。被告：禮拜三或四你等我電話啦。聲請人
      ：20萬妳是要不要？被告：我想辦法啦。聲請人：妳說好
      就好啦，妳現在一句話，我還要再去借耶，我還有欠10幾
      萬呢！被告：我有在想辦法啊，如果沒有要處理，我幹嘛
      跟你說，你傻瓜，我還要想辦法，你等我電話。聲請人：
      妳這樣說我沒辦法，那我如果再借到錢，我不就要再拿去
      還人？被告：會啦，我會幫你處理啦。聲請人：好啦好啦
      。被告：這不是開玩笑的事情喔。聲請人：好啦，我知道
      ，妳要20萬我現在去借。被告：你就盡量去借啦，你要聽
      我的話喔，不要再傳第二個人等語，而觀諸此部分交談內
      容，聲請人雖多次明確向被告表示希望以20萬元予以解決
      原為65萬元之債務，惟被告均未明確表示合意，僅向聲請
      人表示將處理第三人之前向聲請人催討時之行為部分之問
      題，並要求聲請人不要將其願意處理此部分之情形告知第
      三人而已。否則，苟雙方確實已就係以20萬元之金額來解
      決上揭聲請人之配偶所積欠之65萬元之債務達成合意，聲
      請人又何需一再提及係用20萬元解決之內容，被告也從未
      正面明確答覆願意以20萬元解決之內容？甚且，在聲請人
      自己說及：妳要20萬我現在去借等語時，被告之回答仍係
      ：你就盡量去借啦，你要聽我的話喔，不要再傳第二個人
      等語，以表達要求聲請人盡量再去借，而其願意去處理聲
      請人被催債部分，且要求聲請人不要再告知他人之意見。
      從而，被告與聲請人間就聲請人欲以20萬元之金額來加以
      解決其配偶蔣文琴所積欠之65萬元債務一節，尚未達成合
      意，渠等亦未有在聲請人交付現金2 萬元及面額1 萬元之
      本票20張時，被告即交還聲請人面額65萬元之本票之合意
      甚明。再者，聲請人雖復陳稱：被告於96年12月15日向聲
      請人取得現金2 萬元及面額1 萬元之本票20張時，並未現
      實占有聲請人之配偶開立之面額65萬元之本票，清償票據
      債務係以何人持有本票為清償對象，被告既未持有該本票
      ，卻利用聲請人欲替其妻解決債務之情事下，施用詐術將
      聲請人之現金2 萬元及20張面額1 萬元之本票據為自己不
      法所有云云。然被告係有償委任第三人向聲請人催討系爭
      款項等情，此由聲請人於96年12月15日9 時許與被告之通
      話中陳述：妳叫人家，妳叫人家來跟我討債等語，足堪認
      定，則被告係委由第三人以其名義向聲請人催討債務，並
      非將此部分債權移轉予該第三人至明。而被告對聲請人之
      配偶既確有債權存在，且聲請人對交付被告上述現金及本
      票之行為係代替其妻向被告為清償亦有所認知，從而，被
      告取得聲請人代替其妻清償債務而交付之現金2 萬元及面
      額1 萬元之本票20張，即非不法所有，聲請人為此交付上
      開現金及本票之行為，顯亦非因被告對其施用詐術致其陷
      於錯誤因而交付，自不待言。
六、綜上所述，本件聲請人雖執首揭理由認被告涉有詐欺罪嫌，
    而向本院聲請交付審判，惟經本院依職權調閱前開偵查卷宗
    ，依其內容所示，臺灣新竹地方法院檢察署檢察官所為不起
    訴處分書及臺灣高等法院檢察署聲請再議處分書，已就聲請
    人於偵查時提出之告訴理由予以斟酌，詳予調查偵查卷內所
    存證據，並詳加論述所憑證據及其認定之理由。原處分所載
    證據取捨及事實認定之理由，並無違背經驗法則或論理法則
    之情事，是原臺灣新竹地方法院檢察署檢察官及臺灣高等法
    院檢察署檢察長以被告等犯罪嫌疑不足，分別予以不起訴處
    分及駁回再議之聲請，認事用法，並無不當。聲請交付審判
    意旨猶執前詞，徒以民事法律關係糾紛逕認被告必涉有詐欺
    之刑責，尚嫌速斷，由卷內資料判斷，尚未跨越起訴之門檻
    甚明，是依前揭說明，本件聲請人等此部分聲請交付審判，
    為無理由，自應予以駁回。
據上論斷，依刑事訴訟法第258 條之3 第2 項前段，裁定如主文
。
中    華    民    國    97    年    11    月    28    日
                  刑事第一庭    審判長法  官  許翠玲
                                      法  官  楊數盈
                                      法  官  楊惠芬
以上正本證明與原本無異。
不得抗告。
中    華    民    國    97    年    11    月    28    日
                                      書記官  張懿中


司法院資訊處製作；財團法人民間司法改革基金會備份。
